臺灣臺中地方法院民事判決
110年度中簡字第3051號
原      告  施美雲  
訴訟代理人  賴東癸  
被      告  蔡憲欽  

            宮潤莉  
上二人共同
訴訟代理人  潘兆偉律師
上列當事人間請求損害賠償事件，本院於民國111年3月2日言詞
辯論終結，判決如下：
    主      文
一、原告之訴駁回。
二、訴訟費用由原告負擔。
    事實及理由
一、原告主張：　　
  ㈠被告蔡憲欽前於民國105年3月18日，與被告簽訂房屋租賃契
    約書，向原告承租門牌號碼為臺中市○○區○○路0號房屋全棟
    （下稱系爭房屋），租賃期間自105年4月1日起至110年3月3
    1日止，雙方約定每月租金新臺幣（下同）3萬元，於每月1
    日前給付，保證金6萬元（下稱前租約），而前租約屆至後
    ，被告蔡憲欽復邀同被告宮潤莉為連帶保證人，以原承租條
    件向原告承租系爭房屋，租賃期間自110年4月1日起至童年7
    月15日止（下稱系爭租約）。又被告蔡憲欽未取得原告同意
    ，擅自於系爭房屋後方搭建教室、廚房各1間，中間及廚房
    兩側分別採用大陸製氧化鎂石膏牆、石膏板，左右兩側為直
    立式H型鋼柱，中間為4大片玻璃牆，與後面紅磚牆相隔0.8
    公尺，地面有一排水溝，囤積約30公分高之淤泥，其上有大
    樹1棵、廢棄塑膠廁所門、4小片玻璃窗及其他廢棄物，致H
    型鋼柱底部腐蝕。
　㈡原告因被告蔡憲欽之上開行為受有以下損害：⒈雇工清除廢棄
    物及焊接腐蝕之H型鋼1萬元、廢棄物清運2,500元、換修4小
    片玻璃窗輪子1,000元、拆除中間石膏板牆3,000元、石膏片
    打包清運1台5,000元、1樓廚房兩側重新安裝塑鋼版及矽酸
    鈣板工資13,300元、水電師傅拆除電線等後再安裝4,000元
    、1樓教室塑膠地板改為磨石地板及廚房磁磚重貼44,000元
    ，僅請求22,000元、1樓廁所回復為坐式馬桶6,000元、大鋁
    窗裝修長柱型木板2,200元、鋁窗更換大紗窗2片1,600元、
    鋁窗前方輕鋼架4,000元、更換新鐵皮41,700元，合計為168
    ,300元。⒉拆除警報鐵箱系統回復原狀1,500元、2樓教室內
    玻璃破裂更換600元、3樓電纜線拉至後教室冷氣機插座3,50
    0元、後門門框修改700元、2樓衛浴設備重新裝設含工資6,5
    00元、2樓後陽台清理廢棄物及批土油漆3,500元、遮雨棚損
    壞以吊車修復6,000元、2樓前方焊接不銹鋼管及壓克力6,00
    0元、2樓後教室內玻璃破裂更換600元、2樓後面木門修門框
    1,500元，改鋁製玻璃門7,000元，合計為38,900元。⒊3樓後
    陽台清潔、批土及油漆3,500元、3樓衛浴蓮蓬頭1,000元，
    面盆加裝兩用水龍頭及工資1,000元、頂樓屋頂鐵門框，不
    銹鋼水塔下方鐵製開關腐蝕修復配管26,000元，白鐵不銹鋼
    水塔2萬元、榕樹根處地磚回復3,500元、頂樓廢棄物清運4,
    000元、焊接鐵門框2,000元、焊接女兒牆貼支架含工資5,00
    0元、地板漏水以彈性水粉刷油漆4,000元，又請師傅用防水
    材料、樹脂及沙漿含工資15,000元，合計為83,000元，上開
    共計為290,200元。另押租金6萬元扣除半個月租金15,000元
    及退還款項16,000元，尚餘29,000元，經抵銷後，尚積欠26
    1,200元。
　㈢兩造確實有簽立新合約，其後並簽訂系爭租約，因被告蔡憲
    欽一直拜託，說會陸續做修理。又110年7月16日當日，係因
    被告蔡憲欽與原告丈夫起衝突，原告丈夫不滿被告系爭房屋
    多不堪使用，堅持要被告恢復原狀，併提出賠償請求，被告
    蔡憲欽稱3樓地板只願支付2,000元，為讓被告拿出鑰匙、交
    屋，原告只能同意返還剩餘之押金。
　㈣是被告蔡憲欽未將系爭房回復原狀，已違反系爭租約第4條之
    約定，另被告宮潤莉依系爭租約第6條第3款之約定，則應負
    連帶賠償之責。爰依系爭租約第4條第4點、第6條第3點之法
    律關係提起本件訴訟，請求被告就原告上開損害連帶負賠償
    責任等語。並聲明：⒈被告應連帶給付原告261,200元，及自
    起訴狀繕本送達之翌日起至清償日止，按週年利率5%計算之
    利息。⒉願供擔保，請准宣告假執行。　　
二、被告2人抗辯：
　㈠被告蔡憲欽自95年4月起與原告簽訂租約，向原告承租系爭房
    屋，並依序於100年4月及105年4月租期屆滿前與原告續約二
    次，嗣前租約租期於110年3月31日屆滿前，被告蔡憲欽與原
    告又於110年1月5日簽訂「合約書」，約定：「承租人因業
    務需要，要求甲方（即原告）延至110年6月30 日止。目前
    重慶路6號的2樓、3樓，均無使用。甲方要求乙方（即被告
    蔡憲欽）利用時間整修回復原狀，包括3樓電力設備損壞、
    石膏天花板，2樓、3樓損壞沙門，2樓、3樓牆壁清除張貼並
    粉刷，2樓、3樓衛生間清潔與暢通，2樓、3樓塑膠地板清潔
    、地面清潔，於民國110年2月底前，經甲方檢驗合格後。甲
    方立即與乙方訂定續手續。若乙方不履行整修回復原狀，則
    不再續約，維持民國110 年3月31日止，房租每月新台幣參
    萬元整。」（下稱系爭合約書），而被告蔡憲欽依約完成後
    ，需經原告檢驗合格後始可延長租期至同年7月15日。嗣被
    告蔡憲欽於同年2月25日請原告依新合約之約定就系爭房屋
    進行現場檢查後，兩造即續約並簽訂系爭租約。
　㈡又系爭租約屆期時，被告蔡憲欽於110年7月16日與原告在系
    爭房屋處碰面、點交，原告同意將110年7月份半個月租金從
    押金中扣除，系爭房屋現況，經原告確認後親自於系爭租約
    載明：「110年7/16年終止房租契約退回押金陸萬元正，扣
    除修繕費及半個月租金實退壹萬捌仟元，特此證明。蔡憲欽
    （簽名）、修3F地板及樓梯軟墊貼合貳仟元正。蔡憲欽（簽
    名）」。被告蔡憲欽於當日已完整履行與原告約定將系爭房
    屋回復原狀，並將物品搬走淨空，始點交系爭房屋（含交還
    鑰匙）予原告查看無誤後，受領剩餘押金16,000元，系爭租
    約業已完全終止。原告應舉證系爭房屋損害須修繕處非自然
    耗損而有修繕必要，且係可歸責於被告蔡憲欽所致，否則不
    應強令被告蔡憲欽負損害賠償責任等語。並聲明：⒈原告之
    訴駁回。⒉如受不利判決，願供擔保，請准宣告免為假執行
    。　　
三、本院之判斷：　
　㈠查原告與被告蔡憲欽間曾就系爭房屋簽訂租賃契約，先後約
    定租賃期間為自105年4月1日起至110年3月31日止（前租約
    ），110年4月1日起至110年7月15日止（系爭租約），並均
    約定租金為每月3萬元，押租金為6萬元，及曾於110年1月5
    日簽訂系爭合約書；被告蔡憲欽於110年7月16日已交還系爭
    房屋時，原告於同日親自在系爭租約載明：「110年7/16年
    終止房租契約退回押金陸萬元正，扣除修繕費及半個月租金
    實退壹萬捌仟元，特此證明。修3F地板及樓梯軟墊貼合貳仟
    元正。」等語等情，有房屋租賃契約書、合約書在卷可佐（
    見本院卷第147-156、175-183、187頁），且為兩造所不爭
    執（見本院卷第200頁），堪以認定。
  ㈡按和解，如當事人係以他種之法律關係或以單純無因性之債
    務約束等，替代原有之法律關係而成立者，為屬於創設性之
    和解；債務人如不履行和解契約，債權人應依和解所創設之
    新法律關係請求履行，不得再依原有之法律關係請求給付。
    （最高法院98年度台上字第315號判決意旨參照）。查：
　　依系爭租約最末頁原告以手寫方式載明「110年7/16終止房
    租契約，退回押金陸萬元正，扣除修繕費及半個月租金，實
    退壹萬捌千元」、「修3F地板及樓梯軟墊貼合貳千元正」（
    見本院卷第149頁）。及原告自承：當時原告丈夫很不滿，
    堅決要被告恢復原告，並提出損害賠償，為避免再度衝突、
    順利交屋，就順著被告蔡憲欽之提議記載，返還剩於押金等
    語（見本院卷第194、200頁），可見原告、被告蔡憲欽在現
    場點交確認系爭房屋狀態後，經磋商、各種利益考量後，原
    告就被告蔡憲欽交還系爭房屋時應回復原狀之義務，與被告
    蔡憲欽達成，自押租金中扣還所需修繕費用及半月租金後，
    仍在退18,000元押租金給被告蔡憲欽，及關於3樓地板及樓
    梯回復部分被告蔡憲欽應給付2,000元之合意，其性質核屬
    創設性和解，原告本應依該和解契約所創設之新法律關係請
    求履行，尚不得再依原有之法律關係請求給付，被告蔡憲欽
    既已依兩造點交時之約定清償完畢，並由原告受領，原告自
    不得再依以系爭租約第4條第4點約定請求被告蔡憲欽再為支
    付回復原狀之費用，自不得依系爭租約第6條第3點要被告宮
    潤莉連帶給付。至於原告雖主張於110年7月16日是遭被告蔡
    憲欽脅迫下，才答應還剩餘之押金等語（見本院卷第194頁
    ），惟為被告否認，原告又未能舉證證明有遭脅迫之情事，
    是原告此部分主張礙難採憑。
  ㈢又依系爭合約書記載：「承租人因業務需要，要求甲方（即
    原告）延至110年6月30日止。目前重慶路6號的2樓、3樓，
    均無使用。甲方要求乙方（即被告蔡憲欽）利用時間整修回
    復原狀…，於110年2月底前，經甲方檢驗合格後。甲方立即
    與乙方訂定續手續。若乙方不履行整修回復原狀，則不再續
    約，維持110 年3月31日止，房租每月新台幣參萬元整。」
    等語（見本院卷第183頁）。可見原告、被告蔡憲欽已明確
    約定，倘被告蔡憲欽未於110年2月底前，將系爭房屋約定部
    分回復原狀並經原告檢驗合格後，原告便不再與被告蔡憲欽
    續訂租約。而查被告蔡憲欽於110年2月26日確實有原告續訂
    租期自110年4月1日起至110年7月15日止之租約，有上開租
    賃契約在卷可佐（見本院卷第147-156頁）。由原告與被告
    蔡憲欽確實有續訂租約，可認被告蔡憲欽抗辯：系爭合約書
    所載就系爭房屋2、3樓部分確實有回復兩造所合意之原狀乙
    節，應屬可信。至於原告雖有提出系爭房屋照片，然原告亦
    自承照片上未有日期，是本院無法得知是於何時所拍攝，尚
    難以此認定被告蔡憲欽有原告所指未回復原狀之情形。
四、綜上所述，原告依系爭租約第4條、第6條第3款之約定，訴
    請被告應連帶給付原告261,200元及自起訴狀繕本送達之翌
    日起至清償日止，按週年利率5%計算之利息，為無理由，應
    予駁回。又本件原告雖陳明願供擔保請准宣告假執行，僅為
    促使本院依職權發動，本院自不受拘束，爰不另為准駁之諭
    知，併此敘明。
五、本件事證已臻明確，兩造其餘之攻擊防禦方法及聲請調查證
    據部分，經本院審酌後，認與判決之結果不生影響，爰不逐
    一論述及調查，併予敘明。
六、訴訟費用負擔之依據：民事訴訟法第78條。　　　
中　　華　　民　　國　　111 　年　　3 　　月　　30　　日
                  臺灣臺中地方法院臺中簡易庭
                                  法  官  陳佩怡
以上為正本，係照原本作成。
如不服本判決，應於送達後二十日內，向本院提出上訴狀並表明
上訴理由，如於本判決宣示後送達前提起上訴者，應於判決送達
後二十日內補提上訴理由書（須附繕本）。如委任律師提起上訴
者，應一併繳納上訴審裁判費。
中    華    民    國  111    年    3    月    30    日
                                  書記官  許千士